【裁判字號】    90,訴,1173
【裁判日期】    901026
【裁判案由】    妨害公務等
【裁判全文】
臺灣彰化地方法院刑事判決                          九十年度訴字第一一七三號
    公  訴  人  臺灣彰化地方法院檢察署檢察官
    被      告  甲○○
右列被告因妨害公務等案件，經檢察官提起公訴（九十年度偵字第五二一八號），本
院判決如左：
    主      文
甲○○共同損壞公務員委託第三人掌管之文書，處有期徒刑月，如易科罰金，以
佰元折算壹日。
    事      實
一、甲○○在彰化縣埤頭鄉○○村○○路○段二０九號經營「溫柔鄉ＫＴＶ」，因平
    日營業耗電甚鉅，竟為圖減省電費，於民國九十年四月十日某時，與一不詳姓名
    成年男子共同基於犯意之聯絡，由甲○○以新台幣（下同）一千元之代價，委請
    該名男子將用戶翁祖泉向台灣電力公司（下稱台電公司）所租用、設在上址之第
    00000000號電表上用以證明為台電公司加封，而具文書性質之計量電表
    外箱鉛質封印鎖二只、端子蓋鉛質封印鎖一只（已失落）撬開，致封印鉛塊銅線
    被拆斷損壞後，打開電表玻璃罩，倒撥計量器指針而改變電度表，使電表計量失
    效不準，以此方法竊電使用。嗣於九十年四月十六日上午十一時三十分許，經警
    會同台電公司彰化區營運處稽查員陳慶良等人至上址抄表訪查，發現當時電表計
    量指數為一六二二三度，少於先前九十年四月六日抄表所得之一七五二六度，始
    得悉上情。
二、案經彰化縣警察局移請臺灣彰化地方法院檢察署檢察官偵查起訴。
    理      由
一、訊據被告甲○○對於右揭改動電表之事實固坦承不諱，惟矢口否認有何竊電及妨
    害公務之犯行，辯稱：當時係一位不知名的成年男子前來與店員接洽，說是可以
    將電表調整為較為省電的方式，至於改裝過程伊並不在場，是在伊返回店內後才
    聽該名店員提起云云。然查：右揭事實，業據證人陳慶良於警訊時證述明確，並
    有追償電費計算單、用電實地調查書、現場照片二張附卷可稽，復有封印鎖二個
    、遭更動之電表一個扣案為憑。而本件改動電表係以拆卸電表玻璃罩，直接倒撥
    指數方式為之，竊電手法可謂粗糙至極，自與裝設省電裝置之情形有異，被告當
    可輕易藉由目睹改動電表過程，及事後亦未發現加裝其他設備等情，得知該名男
    子所為實係不法竊電之舉。尤以被告業已支付一千元之代價予該名男子，衡情亦
    應先行了解改動電表方法並在場監看，以資驗證，自無可能放任該名男子拆卸電
    表裝置而未加理踩。被告辯稱不知改動電表過程，以為係省電裝置云云，顯非實
    情，自不足採。而被告雖稱係由ＫＴＶ店員與該名男子接洽，然經檢察官及本院
    再三要求被告提供店員之真實年籍資料，俾供傳喚調查，被告卻遲遲未能就此詳
    加指明，已難認其所辯屬實；退步以言，縱認確有店員與該名男子接洽改動電表
    事宜，因已涉及設施變更及額外費用支出，亦非店員所得擅自作主，按理亦係透
    過內部管道告知被告後，始得允許該名男子改動電表。是以被告自無可能遲至改
    動電表後才得悉此情，亦不致對於改動電表手法毫無所悉，其前揭所辯顯與事理
    有違，均不足取。本案事證已臻明確，被告犯行至堪認定。
二、按台灣電力公司在用戶電表箱上裝置之封印鎖，一面有電力公司或台電字樣，一
    面印有號碼，用以證明係電力公司所加封，此封印鎖之性質，與刑法第二百二十
    條第一項所稱足以為表示其用意之證明者相當，自應以文書論，且隨同電表、電
    表箱由用戶保管，如加以損壞、毀棄，即涉犯同法第一百三十八條毀損公務員委
    託第三人掌管之文書罪。核被告甲○○所為，係犯刑法第一百三十八條毀損公務
    員委託第三人掌管之文書罪，及電業法第一百零六條第三款竊電罪。被告與該不
    詳姓名成年男子間，對於本件犯行顯有犯意聯絡及行為分擔，均為共同正犯。而
    其所犯上開二罪間，有方法結果之牽連關係，應從較重之刑法第一百三十八條毀
    損公務員委託第三人掌管之文書罪論處。爰審酌被告貪圖一時經濟利益，竟不惜
    身涉不法，恣意侵害公用事業之財產權益及收費公正性，價值觀念顯有偏差，惟
    其犯後業已清償部分欠繳電費四萬餘元，業經提出繳費收據足參，及其犯罪目的
    、動機、手段、所生危害、犯罪後之態度、僅具國小畢業學歷之智識程度等一切
    情狀，量處如主文所示之刑，併諭知易科罰金之折算標準，以示懲儆。扣案之電
    表一個及封印鎖二個，既為台電公司所有並交予電力用戶保管，且非違禁物品，
    自無宣告沒收之餘地，附此敘明。
據上論斷，應依刑事訴訟法第二百九十九條第一項前段，電業法第一百零六條第三款
，刑法第十一條前段、第二十八條、第一百三十八條、第五十五條、第四十一條第一
項前段，罰金罰鍰提高標準條例第一條前段、第二條，判決如主文。
本案經檢察官盧永盛到庭執行職務。
中      華      民      國      九十      年      十    月    二十六    日
                                      臺灣彰化地方法院刑事第三庭
                                          法      官  高  文  崇
右正本證明與原本無異。
如不服本判決，應於判決送達後十日內向本院提出上訴狀( 須附繕本 )。
                                          法院書記官  謝  志  鑫
中      華      民      國      九十      年      十    月     三十     日
電業法第一百零六條
有左列行為之一者為竊電，處五年以下有期徒刑、拘役或五百元以下罰金：
一、未經電業供電而在其供電線路上私接電線者。
二、繞越電度表或其他計電器，損壞或改動表外之線路者。
三、損壞或改變電度表、無效電力計、其他計電器之構造，或以其他方法使其失效不
準者。
四、在電價較低之線路上，私接電價較高之電器者。
五、包燈用戶，在原定電燈盞數及瓦特數以外，私自增加盞數或瓦特數者。
刑法第一百三十八條
毀棄、損壞或隱匿公務員職務上掌管或委託第三人掌管之文書、圖畫、物品，或致令
不堪用者，處五年以下有期徒刑。


司法院資訊處製作；財團法人民間司法改革基金會備份。
